【裁判字號】    91,簡上,6
【裁判日期】    920108
【裁判案由】    給付票款
【裁判全文】
臺灣花蓮地方法院民事判決  九十一年度簡上字第六號
    上  訴  人
    即  被  告  鑫增鑫企業有限公司
    法定代理人  丁○○
    法定代理人  乙○○
    訴訟代理人  丙○
                甲○○
右當事人間請求給付票款事件，上訴人對於中華民國九十一年二月四日本院花蓮簡易
庭九十年度花簡字第二二六號第一審判決提起上訴，本院判決如左：
    主  文
上訴駁回。
第二審訴訟費用由上訴人負擔。
    事  實
甲、上訴人（即被告）方面：
一、聲明：原判決廢棄，被上訴人在第一審之訴駁回。
二、陳述：除與原判決記載相同者，茲引用之外，補稱：
  （一）如附表所示之系爭票四紙，據雖經上訴人簽章，但未記載金額及發票日期，
        係屬無效票據；且發票行為之性質，通說採取「單獨行為說」之「發行說」
        ，即票據行為之完竣，除發票人填寫絕對必要記載事項外，尚應踐行「交付
        」之行為，始屬完成發票行為，倘票據既未交付，發票行為即未完成，該票
        據當屬無效是上訴人於被告特祿股份有限公司（下稱特祿公司）所掉落之四
        紙支票，既未載有金額及發票日期，復未經發票人「交付」予相對人，係為
        無效之票據應堪認定。又被上訴人因被告特祿公司於民國八十九年十一月間
        ，持系爭支票辦理票貼融資而取得系爭支票，因系爭支票基礎票據行為（發
        票行為）並未完竣，被告特祿公司背書轉讓票據權利之附屬票據行為亦無所
        附麗，是被上訴人無從依票據行為取得系爭票據權利。
  （二）於八十九年十一月十六日，上訴人前往被告特祿公司洽商，不慎掉落系爭票
        據，系爭票據上已有記載上訴人的公司章及法定代理人的章，但沒有記載金
        額及發票日期，被告特祿公司公司未經上訴人同意而擅自填載票面金額及日
        期，持向銀行及其客戶行使，被告特祿公司未經上訴人授權竟以代理人之意
        思填寫票面金額及日期，並持以使用，是為無權代理人。依民法第一百七十
        條規定，無代理權人並非系爭票據之債務人，當毋庸負擔票據債務，且依票
        據法第十條規定，無權代理人應自負票據上責任，是系爭票據之票據債務人
        應係被告特祿公司，被上訴人向上訴人主張票據債務實有違誤。另上訴人業
        已向臺灣台北地方法院檢察署對被告特祿公司之負責袁采永提出刑事告訴，
        而於刑事偵查中，證人詹淨雅知悉袁采永撿到系爭票據。
  （三）本件被上訴人係辦理貼現收取利息，雖系爭支票非票貼業務之客體，但依照
        被上訴人與特祿公司之契約觀之，屬票貼之性質，則依銀行辦理票據承兌、
        保證及貼現業務辦法第八條及第三條之規定，銀行應對申請貼現人之信用及
        商業行為有充分之了解，並得斟酌申請人及票據關係人之信用，是被上訴人
        應盡查詢義務，而被上訴人未詳查是否有合法之商業行為，且被上訴人只需
        向上訴人查詢是否有交易行為即可得知被上訴人與袁采永的公司（特祿公司
        及勤格公司）已有一年多沒有往來，況且勤格公司已經有跳票紀錄，怎可能
        會出貨，是系爭票據非合法商業行為所產生，且統一發票係被告特祿公司所
        製發，並不足以證明上訴人與被告特祿公司有交易往來，故被上訴人未盡善
        良管理人之注意義務，實有重大過失，應依票據法第十四條規定，不能主張
        善意取得。
  （四）貼現係指票據尚未到期，但是先向銀行借貸現金，但是有一定的成數，並非
        全額。
  （五）系爭票據業經上訴人於八十九年十二月十六日辦理掛失止付，但因為系爭票
        據有蓋用印章，銀行的人說無法辦理公示催告，且因系爭票據之金額及日期
        空白，須提撥一筆錢供銀行擔保，而當時上訴人沒有錢可供擔保，所以未供
        擔保，也沒有去辦理公示催告的證明。
  （六）被上訴人可向借款人查詢發票人資料，無需透過銀行，故若被上訴人先向發
        票人查詢，即無本案之發生。
  （七）銀行有能力作查詢的工作，與一般人取得票據不同，是被上訴人應盡之查詢
        義務，即第一通知發票人，第二查借款人之信用狀況，統一發票是被告特祿
        公司所製作的，應不足以證明上訴人與其有交易往來。而上訴人與被告特祿
        公司實際上所為應是票貼關係。兩者之契約中並未詳載被上訴人應盡之義務
        ，這應該是被上訴人公司內部的規定。
  （八）請針對被上訴人是否查核屬實，雖然上訴人沒有辦公示催告，但是銀行有受
        理止付通知，而且在票據退票時，還記載空白票據掛失止付，所以被上訴人
        如果有作詳實查證，應該可以查明。
  （九）依據銀行對企業受信規範第三點：「所謂經常性融資，謂銀行以協助企業在
        其經常業務過程中所需之短期週轉資金為目的，而辦理之融資業務。經常性
        融資係寄望以企業之營業收入或流動資產變現，作為其還款之財源。經常性
        融資分左列三類：（一）票據融通。（二）款期放款。（三）透支。」，本
        件應屬經常性融資之票據，依同規範第四點：「所稱票據融通，謂銀行對企
        業依國內外商品或勞務交易產生之票據，而辦理之經常性融資。」，是如以
        票據進行融通，須係該企業依國內外商品或勞務交易所產生之票據為限，本
        件被上訴人僅以特祿公司偽作之發票，竟遽而認定被告特祿公司與上訴人間
        有所謂交易行為，顯過於草率，且經向其他銀行查詢，此種票據融通一般均
        會簽立授信約定書，其內容載明：「立約人願隨時接受貴行對授信用途之監
        督，業務財務之稽核、擔保品之檢查、監管及有關帳簿、報表、單據、文件
        之查閱。」，被上訴人就被告特祿公司當時已負債累累根本未出貨予上訴人
        之情事，根本未加查察，且就被告特祿公司之信用狀況根本未為任何調查。
  （十）本件被上訴人利用票據融資賺取利益，依理本應負較高之注意義務，否則銀
        行只要知道發票人信用良好，其可以透過票據領得錢，不管持票人是誰，亦
        不管雙方關係（不管支票是偷來的、搶來的還是騙來的）均同意進而融資以
        賺取利益，定會造成社會諸多糾紛，亦根本悖違銀行授信企業融資之目的。
  （十一）一般票據融資，再盡審查之責後，一般同意融資之最高金額為八成，然本
          件被上訴人竟依票據金額要求給付，亦顯然與事實不符。
  （十二）款項撥放時間為八十九年十一月二十一日，查詢時間為十一月十七日，通
          知止付的時間為十二月十六日。本件重點在於被上訴人是否善意取得，而
          不在於上訴人止付的早晚。
三、證據：除援用第一審所提證據外，補提出錄音帶乙捲、錄音譯文、證人詹淨雅申
    請書為證。
乙、被上訴人（即原告）方面：
一、聲明：駁回上訴。
二、陳述：除與原判決記載相同者，茲引用之外，補稱：
  （一）被上訴人經過徵信了解上訴人公司誠信良好，且被告特祿公司有提出雙方往
        來之統一發票，被上訴人係善意取得系爭四張支票。
  （二）本件與貼現無關，而係以應收票據為擔保的借款，即被告特祿公司持系爭支
        票向被上訴人辦理借款，且以統一發票作為核對交易行為之根據。況且，銀
        行對於客戶資料有保密義務，故無從聯絡發票人。
  （三）本件非票貼業務，因票貼需為本票及匯票，但本件係支票，故雙方簽訂票據
        週轉借貸契約。
  （四）對於系爭票據之金額及日期原均空白部分，沒意見。
  （五）被上訴人有向銀行查詢發票人之信用、開戶日期、及交易往來情形。在辦理
        融資時，因為取得之量很大，並無法一一照會發票人。
  （六）被上訴人公司並未規定詳查之內容，應依票據法規定，而票據行為是無因行
        為，無須查詢原因關係為何。
  （七）本件不是票貼，是應收票據週轉。一般而言，依據客戶提出來的票款八成之
        內給予借款。系爭票據是一起收受，並依票面金額的八成撥款。被上訴人取
        得系爭票據後，有對付款銀行做徵信的查證，也包含止付與否的查證。不爭
        執最後退票理由單所記載的事由為掛失止付。於被上訴人收受票據而作徵信
        時，上訴人還未掛失，不可歸責於被上訴人，所以被上訴人可以用收受票據
        及撥款時間的相關傳票來證實，而當時上訴人尚未做掛失止付。假如被上訴
        人撥款的時間，是在上訴人掛失止付之後，被上訴人就有疏失。
三、證據：除援用第一審所提證據外，補提出應收票據週轉金借款契約書、應收票據
    明細表、統一發票、財團法人金融聯合徵信中心、彰化銀行放款支出傳票影本為
    證。
    理  由
一、被上訴人起訴主張：（一）其執有上訴人所簽發、由被告特祿公司背書如附表所
    示之系爭支票四紙，面額總計新臺幣（下同）一百九十萬七千六百九十三元，詎
    原告於附表所示之提示日提示竟遭退票，為此依據票據法第一百四十四條、第八
    十五條第一項、第九十六條、第一百三十三條請求上訴人與被告特祿公司連帶給
    付一百九十萬七千六百九十三元，及自如附表所示提示日至清償日止，按年息百
    分之六計算之利息。（二）被上訴人係善意取得系爭四張支票，況本件與貼現無
    關，因票貼需為本票及匯票，但本件係支票，故本件係以應收票據為擔保的借款
    ，即被告特祿公司持系爭支票向被上訴人辦理借款，而被上訴人有向銀行查詢發
    票人之信用、開戶日期、交易往來情形，並包含掛失止付與否之查證，且被告特
    祿公司並提供統一發票作為核對交易行為之根據。（三）再者，銀行對於客戶資
    料有保密義務，故無從聯絡發票人，故雙方簽訂票據週轉金借貸契約，被上訴人
    對於系爭票據之金額及日期原均空白部分沒意見，而被上訴人公司並未規定詳查
    之內容，故應依票據法規定，票據行為是無因行為，無須查詢原因關係為何。（
    四）一般而言，依據客戶提出來的票款八成之內給予借款，系爭票據是一起收受
    ，並依票面金額的八成撥款，最後退票理由單所記載的事由為掛失止付，且於被
    上訴人收受票據而作徵信時，上訴人還未掛失，不可歸責於被上訴人，可以收受
    票據及撥款時間的相關傳票來證實當時上訴人尚未做掛失止付，假如被上訴人撥
    款的時間，是在上訴人掛失止付之後，被上訴人就有疏失等語。
二、上訴人則以：（一）上訴人與被告特祿公司有生意往來，上訴人法定代理人丁○
    ○於八十九年十一月十六日自花蓮赴台北特祿供洽商，不慎掉落系爭支票四紙，
    及上海銀行三重分行為付款人之三張支票，被告特祿公司法定代理人袁采永未經
    上訴人同意即擅自填載票面金額及日期，持向銀行及客戶行使，上訴人於同年十
    二月初遍尋該七張支票無著，乃於同年月十六日向華南銀行辦理掛失止付，經彰
    化銀行台中北屯分行於九十年二月十六日告知丁○○有不知名人持票提示，上訴
    人始知袁采永利用上訴人之支票週轉，上訴人業向台灣台北地方法院檢察署提出
    告訴在案，附表所示四紙支票上發票人之印章雖屬真正，但發票日與票面金額均
    非上訴人填載。（二）依票據法第一百二十五條第一項第二款、第七款及第十一
    條第一項之規定可知，支票之發票日及金額為絕對必要記載事項，欠缺記載即為
    無效之票據，附表所示四紙支票為上訴人所簽發尚未完全具備法定應記載事項，
    依票據法第十一條規定，該支票應屬無效，上訴人並未將該支票交付，復未授權
    袁采永空白補充權，袁采永擅自補充記載後，被上訴人雖善意取得，亦無同法第
    十一條第二項之適用。（三）本件純為袁采永無權代理而為票據行為，依按「無
    權代理人代理本人在支票上背書，此項無權代理之事由，本人可以對抗一切執票
    人，就令執票人之取得支票並非出於惡意或重大過失，亦不例外」，最高法院七
    十五年台上字第二六一一號裁判可資參考。（四）系爭票據雖經上訴人簽章，但
    未記載金額及發票日期，係屬無效票據；且發票行為之性質，通說採取「單獨行
    為說」之「發行說」，即票據行為之完竣，除發票人填寫絕對必要記載事項外，
    尚應踐行「交付」之行為，始屬完成發票行為，倘票據既未交付，發票行為即未
    完成，該票據當屬無效，是系爭支票既未載有金額及發票日期，復未經發票人「
    交付」予相對人，係為無效之票據應堪認定。又被上訴人因被告特祿公司於八十
    九年十一月間，持系爭支票辦理票貼融資而取得系爭支票，因系爭支票基礎票據
    行為（發票行為）並未完竣，被告特祿公司背書轉讓票據權利之附屬票據行為亦
    無所附麗，是被上訴人無從依票據行為取得系爭票據權利。（五）被告特祿公司
    未經上訴人同意而擅自填載票面金額及日期，持向銀行及其客戶行使，故特祿公
    司未經上訴人授權竟以代理人之意思填寫票面金額及日期，並持以使用，是為無
    權代理人。依民法第一百七十條規定，無代理權人並非系爭票據之債務人，當毋
    庸負擔票據債務，且依票據法第十條規定，無權代理人應自負票據上責任，是系
    爭票據之票據債務人應係被告特祿公司，被上訴人向上訴人主張票據債務實有違
    誤。另上訴人業已向臺灣台北地方法院檢察署對被告特祿公司之負責袁采永提出
    刑事告訴，而於刑事偵查中，證人詹淨雅知悉袁采永撿到系爭票據。（六）本件
    被上訴人係辦理貼現收取利息，而貼現係指票據尚未到期，但是先向銀行借貸現
    金，但是有一定的成數，並非全額，又系爭支票雖非票貼業務之客體，但依照被
    上訴人與特祿公司之契約觀之，屬票貼之性質，則依銀行辦理票據承兌、保證及
    貼現業務辦法第八條及第三條之規定，銀行應對申請貼現人之信用及商業行為有
    充分之了解，並得斟酌申請人及票據關係人之信用，是被上訴人應盡查詢義務，
    而被上訴人未詳查是否有合法之商業行為，且被上訴人只需向上訴人查詢是否有
    交易行為即可得知被上訴人與袁采永的公司（特祿公司及勤格公司）已有一年多
    沒有往來，況且勤格公司已經有跳票紀錄，怎可能會出貨，是系爭票據非合法商
    業行為所產生，且統一發票係特祿公司所製發，並不足以證明上訴人與特祿公司
    有交易往來，故被上訴人未盡善良管理人之注意義務，實有重大過失，應依票據
    法第十四條規定，不能主張善意取得。（七）系爭票據業經上訴人於八十九年十
    二月十六日辦理掛失止付，但因為系爭票據有蓋用印章，銀行的人說無法辦理公
    示催告，且因系爭票據之金額及日期空白，須提撥一筆錢供銀行擔保，而當時上
    訴人沒有錢可供擔保，所以未供擔保，也沒有去辦理公示催告的證明。（八）被
    上訴人可向借款人查詢發票人資料，無需透過銀行，故若被上訴人先向發票人查
    詢，即無本案之發生。（九）銀行有能力作查詢的工作，與一般人取得票據不同
    ，是被上訴人應盡之查詢義務，即第一通知發票人，第二查借款人之信用狀況，
    統一發票是被告特祿公司所製作的，應不足以證明上訴人與其有交易往來。而上
    訴人與被告特祿公司實際上所為應是票貼關係。兩者之契約中並未詳載被上訴人
    應盡之義務，這應該是被上訴人公司內部的規定。（十）請針對被上訴人是否查
    核屬實，雖然上訴人沒有辦公示催告，但是銀行有受理止付通知，而且在票據退
    票時，還記載空白票據掛失止付，所以被上訴人如果有作詳實查證，應該可以查
    明。（十一）依據銀行對企業受信規範第三點：「所謂經常性融資，謂銀行以協
    助企業在其經常業務過程中所需之短期週轉資金為目的，而辦理之融資業務。經
    常性融資係寄望以企業之營業收入或流動資產變現，作為其還款之財源。經常性
    融資分左列三類：(1)票據融通。(2)款期放款。(3)透支。」，本件應屬經常性融資
    之票據，依同規範第四點：「所稱票據融通，謂銀行對企業依國內外商品或勞務
    交易產生之票據，而辦理之經常性融資。」，是如以票據進行融通，須係該企業
    依國內外商品或勞務交易所產生之票據為限，本件被上訴人僅以被告特祿公司偽
    作之發票，竟遽而認定特祿公司與上訴人間有所謂交易行為，顯過於草率，且經
    向其他銀行查詢，此種票據融通一般均會簽立授信約定書，其內容載明：「立約
    人願隨時接受貴行對授信用途之監督，業務財務之稽核、擔保品之檢查、監管及
    有關帳簿、報表、單據、文件之查閱。」，被上訴人就特祿公司當時已負債累累
    根本未出貨予上訴人之情事，根本未加查察，且就特祿公司之信用狀況根本未為
    任何調查，被上訴人甚且根本無從檢查起。（十二）本件被上訴人利用票據融資
    賺取利益，依理本應負較高之注意義務，否則銀行只要知道發票人信用良好，其
    可以透過票據領得錢，不管持票人是誰，亦不管雙方關係（不管支票是偷來的、
    搶來的還是騙來的）均同意進而融資以賺取利益，定會造成社會諸多糾紛，亦根
    本悖違銀行授信企業融資之目的。（十三）一般票據融資，再盡審查之責後，一
    般同意融資之最高金額為八成，然本件被上訴人竟依票據金額要求給付，亦顯然
    與事實不符。（十四）款項撥放時間為八十九年十一月二十一日，查詢時間為十
    一月十七日，通知止付的時間為十二月十六日。本件重點在於被上訴人是否善意
    取得，而不再於上訴人止付的早晚等語置辯。
三、依兩造前開陳述內容觀之，系爭支票四紙原僅有上訴人印文，而欠缺金額及日期
    之記載，嗣經被告特祿公司持應記載事項完備之系爭支票依其與被上訴人所簽訂
    之應收票據週轉金借款契約，將系爭支票背書轉讓予被上訴人作為擔保，被上訴
    人並於八十九年十一月十七日向付款銀行查詢發票人之信用以及系爭支票無掛失
    止付，且有被告特祿公司提供統一發票證明與發票人間之交易往來情形，被上訴
    人依系爭支票面額八成撥款予被告特祿公司，嗣屆期提示竟遭退票而未獲付款，
    而上訴人於八十九年十二月十六日辦理掛失止付，卻未向法院聲請公示催告及除
    權判決等情，為兩造所不爭執，並業據原告提出系爭支票、退票理由單、票據掛
    失止付通知書、應收票據週轉金借款契約、財團法人金融聯合徵信中心（下稱聯
    合徵信中心）函、統一發票、應收票據明細表及放款支出傳票附卷可稽，是被上
    訴人主張之前開事實洵堪認定，則被上訴人取得已具備票據法所規定應記載事項
    之系爭支票四紙，得依票據文義行使權利。然兩造所爭執者在於被上訴人是否可
    依票據法第十一條第二項主張善意取得系爭支票乙節，經查：
  （一）按執票人善意取得已具備本法規定應記載事項之票據者，得依票據文義行使
        權利，票據債務人不得以票據原係欠缺應記載事項為理由，對於執票人主張
        票據無效，票據法第十一條第二項定有明文。又按票據法第十四條所謂以惡
        意或重大過失取得票據者，不得享有票據上之權利，係指從無處分權人之手
        ，原始取得票據所有權之情形而言；再按票據行為係不要因行為，執票人不
        負證明關於給付原因之責任，如票據債務人主張執票人取得票據出於惡意或
        詐欺時，則應由該債務人負舉證責任，最高法院分別著有五十一年台上字第
        二五八一號及六十四年台上字第一五四○號判例可參。查被上訴人經由被告
        特祿公司背書轉讓而取得應記載事項完成之系爭支票乙節，為上訴人所不爭
        執，此部份事實洵堪認定，而上訴人則以被上訴人係銀行，應有能力查詢上
        訴人與特祿公司間是否有真實的交易行為，但被上訴人未依銀行對企業授信
        規範之相關規定善盡查詢義務，故被上訴人未善盡善良管理人之注意義務，
        而有重大過失等語置辯，揆諸前揭判例意旨，上訴人就被上訴人為惡意或重
        大過失取得系爭支票乙節，負有舉證責任。
  （二）按「貼現」係指「銀行辦理票據承兌保證及貼現業務辦法」中所稱之票據貼
        現，僅票據法中之匯票及本票始有適用，因支票在性質上係屬支付工具，故
        不得為貼現之標的。惟因應國內有使用遠期支票交易之習慣，故已廢止之「
        銀行對企業授信規範」，就實務上銀行對國內支票在票載發票日前，以及匯
        票、本票金額較小未便辦理貼現者，墊付其部分票款之票款融通方式，稱為
        「墊付國內票款」，此係欲創設遠期支票做為信用工具之另種方式。前開「
        銀行對企業授信規範」於八十八年十一月二日廢止，改以八十九年一月七日
        所公布之「中華民國銀行商業同業公會全國聯合會會員授信準則」代之，依
        準則第十一條對於直接授信之企業貸款而為「週轉資金貸款」之說明：「短
        期係寄望以企業之營業收入或流動資產變現，作為其償還來源」；而種類則
        包括「一般營運週轉金貸款」、「墊付國內、外應收款項」及「貼現」等。
        然無論銀行所經營之授信業務係屬何者，企業因向其貸款而為背書、交付之
        遠期客票，不得以銀行同業間之授信準則做認定銀行是否受讓票據權利之依
        據。縱銀行違背同業間之授信準則，未確實徵信即予借貸，亦不影響其受讓
        票據之權利至明。經查，本件系爭支票係特祿公司持之與被上訴人簽訂應收
        票據週轉金借款契約，非屬貼現業務已明，則上訴人主張本件係貼現業務，
        即屬無據。
  （三）再按銀行對企業授信規範，其內容所規定銀行辦理客票融資或墊付國內票款
        授信業務時應審查之事項，目的係在藉由審查該等事項以減少收受屆期無法
        兌現票據之情況，減低銀行之授信風險，確實保障銀行之債權，並非在審查
        借款人持以融資之票據所涉及之買賣契約有無始終依約履行，亦非在保障票
        據債務人，此由其審查事項不限於借款人取得用以辦理融資之票據之該件買
        賣之相關資料，尚包括借款人之產銷近況、賒銷金額、賒欠天數、賒欠之買
        方暨其信用地位等涉及借款人信用狀況與支付能力之事項自明。縱被上訴人
        確未依財政部規定授信，亦僅使被上訴人須承受較高之呆帳風險，以及可能
        遭受主管機關懲處之不利益而已，對被上訴人行使票據權利所須具備之要件
        不生任何影響。蓋法律既未就金融機構行使票據權利之要件另設規定，則票
        據法對於欲依該法主張票據權利者，其拘束力均屬平等，無論執票人為何人
        ，其能否行使票據上權利、須否承受其前手間之原因抗辯等事項，均僅須依
        票據法之規定決之，並不因被上訴人為金融機構，即須受較一般執票人為嚴
        格之規範，負擔為票據債務人調查票據原因關係之一切爭執之義務；亦即不
        應因執票人將票據轉讓與金融機構而非一般人民，票據債務人即可享有優於
        一般票據債務人之保障，可期待由金融機構代為過濾原因關係尚有爭執之票
        據。是以被上訴人雖為金融機構，其得否行使票據權利亦不以被上訴人對特
        祿公司之放款完全符合財政部之相關規定為要件，本件所須審酌者，仍僅為
        上訴人是否已舉證證明被上訴人明知或有重大過失知悉執票人與其前手間有
        抗辯事由存在而仍受讓系爭票據一節。然查，被上訴人於收受系爭票據之際
        ，於八十九年十一月十七日向聯合徵信中心查詢系爭支票之發票人信用及有
        無掛失止付，結果並無授信異常、退票紀錄、拒絕往來等紀錄，並於同年十
        一月十八日及二十一日撥款予被告特祿公司，而上訴人於同年十二月十六日
        申請掛失止付，卻未依法辦理聲請公示催告及除權判決等情，已如前述，則
        該止付通知即失其效力，則被上訴人於收受系爭支票時，並無從知悉該支票
        是否已掛失止付，故上訴人僅以被上訴人未盡前開規範而認被上訴人有重大
        過失等語置辯，亦未能舉證以實其說，則其所辯顯不足採信。
  （四）又查被上訴人取得系爭支票係因被告特祿公司向其借款時，交付該支票予被
        上訴人收執，已如前述，依被上訴人與被告特祿公司前開簽訂之契約，被上
        訴人在被告特祿公司提供票據面額八成之範圍內，借款予被告特祿公司，被
        上訴人並將該支票存入「備償專戶」，作為支票提示兌現後清償之用（前開
        契約第二條第二項及第三項），此種票據擔保放款，依其開規範，僅能墊付
        部分票款，而不能以票據全額作為融資款項，是以未墊付之金額係作為借款
        人如未遵期清償債務時抵償利息、違約金之用，以及負擔倘若票據未能兌現
        之風險成本，倘系爭支票確實兌現，除抵償本借款外，如有剩餘者，被上訴
        人得以之抵償被告特祿公司對被上訴人所負之其他一切債務（前開契約第四
        條），故被上訴人由被告特祿公司取得系爭支票，係作為借款之擔保及還款
        之用，則被上訴人既已出借款項，而系爭支票未獲兌現，自得依票據之法律
        關係請求，而上訴人抗辯稱被上訴人僅依票面金額八成貸款，竟請求票據全
        額而與事實不符等語，亦顯不足採。
四、復按發票人應依照支票文義擔保支票之支付；又執票人向票據債務人行使追索權
    時，得請求自為付款提示日起之利息，如無約定利率者，依年利六釐計算，票據
    法第一百二十六條、第一百三十三條分別定有明文。查本件被上訴人既起訴主張
    執有上訴人簽發之系爭支票四紙，詎於附表所示之提示日提示而遭退票不獲付款
    之事實為可採，而上訴人前揭重大過失取得票據之抗辯，既難為有利之斟酌，已
    如前述，從而，被上訴人本於前揭票據之法律關係起訴主張上訴人與被告特祿公
    司應連帶給付被上訴人一百九十萬七千六百九十三元，及自如附表所示提示日起
    至清償日止，按年息百分之六計算之利息，即屬正當，應予准許。原審為上訴人
    敗訴之判決，並依職權為假執行之宣告並無違誤。上訴人提起上訴，指摘原判決
    不當，求予廢棄改判，為無理由，應予駁回。
五、本件事證已臻明確，兩造其餘攻擊防禦方法，核與本件判決結果並無影響，爰不
    逐一論述，併予敘明。
六、據上論結，本件上訴為無理由，依民事訴訟法第四百三十六條之一第三項、第四
    百四十九條第一項、第七十八條，判決如主文。
中      華      民      國    九十二    年      一      月      八      日
                        臺灣花蓮地方法院民事庭
~B審判長法官  陳心弘
~B法      官  郝燮戈
~B法      官  饒金鳳
右正本証明與原本無異。
本件當事人須以本判決適用法律顯有錯誤為上訴理由時，始得於本判決送達後二十日
內向本院提出上訴狀，如已於本判決宣示後送達前提起上訴者，應於判決送達後十日
內補具上訴理由，（均按他造當事人之人數附繕本），並經本院許可後方得上訴最高
法院。
~B法院書記官  吳金寶
中      華      民      國    九十二    年      一      月      九      日


司法院資訊處製作；財團法人民間司法改革基金會備份。
